臺灣板橋地方法院刑事判決　　　　　　 96年度簡上字第619號
上　訴　人　臺灣板橋地方法院檢察署檢察官
被　　　告　甲○○
上列上訴人因被告家庭暴力防治法等案件，不服本院96年度簡字
第3430號，中華民國96年6 月1 日第一審判決（檢察官聲請簡易
判決處刑書案號：臺灣板橋地方法院檢察署96年度偵字第7641號
），提起上訴，本院管轄第二審之合議庭判決如下：
    主  文
原判決撤銷。
甲○○違反法院依家庭暴力防治法第十四條所為禁止對被害人實
施身體或精神上不法侵害之行為之裁定，累犯，處拘役貳拾日，
如易科罰金，以新臺幣壹仟元折算壹日，減為拘役拾日，如易科
罰金，以新臺幣壹仟元折算壹日。
    事  實
一、甲○○曾於民國86年間因犯肅清煙毒條例之罪，經本院以86
    年度訴字第2021號判決判處有期徒刑3 年2 月，執行至民國
    88年6 月11日假釋出監，嗣於假釋期間施用毒品，經撤銷前
    開假釋，並經臺灣臺北地方法院以88年度北簡字第2570號判
    決判處有期徒刑4 月，並於91年9 月28日執行殘刑有期徒刑
    1年7月2日完畢（構成累犯）。
二、甲○○與乙○○係夫妻，為家庭暴力防治法第3 條第1 款所
    定之家庭成員關係，甲○○前因多次對乙○○實施家庭暴力
    行為，於96年3 月9 日經本院以96年度家護字第151 號審理
    後，依據家庭暴力防治法第13條（現調整條號為第14條）核
    發民事通常保護令，命甲○○不得對乙○○實施身體或精神
    上不法侵害之行為，亦不得直接或間接對乙○○婷為騷擾之
    聯絡行為，保護令之有效期間為1 年，並由甲○○收受上開
    保護令。詎甲○○於上開通常保護令之有效期間內，仍於96
    年4 月1 日19時40分許，在臺北縣板橋市○○街73巷6之4號
    5 樓住處，因就小孩感冒是否適宜外出之問題發生口角爭執
    ，竟以臺語「哭爸、幹你娘、破雞歪」等俗稱三字經之穢語
    辱罵乙○○，乙○○欲報警處理，甲○○復以「這次你如果
    告我，我上法院回來之後一定要讓你死」等加害乙○○生命
    之事，恫嚇乙○○，直接為精神上不法侵害行為，致乙○○
    心生畏懼。嗣警方接獲報案後，於同日19時50分許前往上址
    處理，始查悉上情。
三、案經乙○○訴由臺北縣政府警察局板橋分局報請臺灣板橋地
    方法院檢察署檢察官聲請以簡易判決處刑。
    理  由
一、按被告以外之人於審判外之言詞或書面陳述，除法律有規定
    者外，不得作為證據，刑事訴訟法第159 條第1 項定有明文
    。次按被告以外之人於偵查中向檢察官所為之陳述，除顯有
    不可信之情況者外，得為證據。又被告以外之人於審判外之
    陳述，經當事人於審判程序同意作為證據，法院審酌該言詞
    陳述或書面陳述作成時之情況，認為適當者，亦得為證據。
    當事人、代理人或辯護人於法院調查證據時，知有第159 條
    第1 項不得為證據之情形，而未於言詞辯論終結前聲明異議
    者，視為有前項之同意，刑事訴訟法第159 條之1 第2 項及
    第159 條之5 分別定有明文。而前述傳聞證據排除法則，原
    為保障當事人﹙尤其被告﹚之反對詰問權所設，如法院已賦
    予被告聲請調查證據及行使反對詰問權之機會，被告卻未表
    示反對意見，依刑事訴訟法第159 條之2 第2 項之規定，此
    時應視為被告以外之人於審判外之陳述業經被告同意作為證
    據。查本案以下所引證據，均未據被告甲○○於本案言詞辯
    論終結前就證據能力一節聲明異議，則本院審酌該等證據核
    無違法取證或證明力顯然過低之情事，且證人即告訴人乙○
    ○於偵查中併經檢察官告知具結之義務及偽證之處罰後具結
    作證，依各該陳述作成時之狀況，並無不適當或顯不可信之
    情形，自均得為證據，合先敘明。
二、上揭事實，已據被告於本院審理時坦承不諱（見本院卷第33
    頁），核與告訴人於警詢、檢察官偵訊及本院審理時之指訴
    情節大致相符，且有本院96年度家護字第151 號民事通常保
    護令在卷足佐，足徵被告前開自白與事實相符，是本件事證
    明確，被告犯行洵堪認定。
三、按家庭暴力防治法所稱家庭暴力，係指家庭成員間實施身體
    或精神上不法侵害之行為；所稱家庭暴力罪，係指家庭成員
    間故意實施家庭暴力行為而成立其他法律所規定之犯罪，家
    庭暴力防治法第2 條第1 款、第2 款分別定有明文。查被告
    與告訴人係夫妻關係，有本院前述民事保護令及其等戶口名
    簿、被告個人基本資料查詢結果各一件附卷可憑，是二人具
    有家庭暴力防治法第3 條第1 款所稱家庭成員關係。故核被
    告出言羞辱（按並非公然為之）、恐嚇告訴人之行為，係犯
    家庭暴力防治法第61條第1 款之違反保護令罪，及刑法第30
    5 條之恐嚇罪。被告以恐嚇行為，同時犯恐嚇罪及違反保護
    令罪，為想像競合犯，應從一重之違反保護令罪處斷。又被
    告有如事實欄一所載之前科及執行紀錄，有臺灣高等法院被
    告前案紀錄表在卷可稽，其於有期徒刑執行完畢後之5 年以
    內，故意再犯本件有期徒刑以上之罪，為累犯，應依法加重
    其刑。另本件被告犯罪後，中華民國九十六年罪犯減刑條例
    業已制定，經總統於96年7 月4 日公布，同年月16日生效施
    行，查本件被告犯罪時間，均係在96年4 月24日以前，所犯
    違反保護令罪之罪，核諸中華民國九十六年罪犯減刑條例第
    2 條第1 項、第3 條等規定，合於減刑條件，依該條例第7
    條規定，應於裁判時減其宣告刑。
四、原審以被告犯行明確，依法論罪科刑，固非無見，惟原審於
    上開減刑條例制定後，因未及審酌適用該條例規定併予以減
    刑等部分，尚有未洽。是本件上訴人循告訴人之請求，徒以
    原審量刑過重為由提起本件上訴，其上訴固無理由，然原審
    判決既有上開可議之處，故應由本院將原審判決撤銷，另為
    適當之判決。爰審酌被告雖於犯罪後坦承犯行，惟依本院前
    述民事保護令所載其前即迭曾對於告訴人實施家庭暴力，本
    次復漠視本院上述通常保護令之規定猶再為本件犯行，顯乏
    自制之力，亦欠缺尊重他人之心態，本不宜輕縱，惟其已徵
    得告訴人之諒解，有告訴人庭呈之書狀附卷足按，並審酌被
    告犯罪之動機、目的、危害程度等一切情狀，量處如主文所
    示之刑及諭知如易科罰金之折算標準，復就其上開犯罪之宣
    告刑，依前述減刑條例第2 條第1 項第3 款規定減其宣告刑
    二分之一，諭知易科罰金之折算標準。
據上論斷，應依刑事訴訟法第455 條之1 第1 項、第3 項、第36
9 條第1 項前段、第364 條、第299 條第1 項前段，家庭暴力防
治法第61條第1 款，刑法第305 條、第47條第1 項、第55條、第
41條第1 項前段，刑法施行法第1 條之1 第1 項、第2 項前段，
中華民國九十六年罪犯減刑條例第2 條第1 項第3 款、第7 條、
第9條，判決如主文。
本案經檢察官朱學瑛到庭執行職務。
中　　華　　民　　國　　96　　年　　8 　　月　　16　　日
                  刑事第三庭審判長法　官  張正亞
                                  法　官  廖怡貞
                                  法　官　蕭胤瑮
上列正本證明與原本無異。
不得上訴。
                                  書記官  黃炎煌
中　　華　　民　　國　　96　　年　　8 　　月　　16　　日
附錄本案論罪科刑法條全文：
刑法第305條
（恐嚇危害安全罪）
以加害生命、身體、自由、名譽、財產之事，恐嚇他人致生危害於安全者
，處 2 年以下有期徒刑、拘役或 3 百元以下罰金。
家庭暴力防治法第61條
（違反保護令罪之處罰）
違反法院依第14條、第16條第3 項所為之下列裁定者，為本法所
稱之違反保護令罪，處3 年以下有期徒刑、拘役或科或併科新台
幣10萬元以下罰金︰
一、禁止實施家庭暴力行為。
二、禁止騷擾、接觸、跟蹤、通話、通信或其他非必要之連絡行
    為。
三、命遷出住居所。
四、遠離住居所、工作場所、學校或其他特定場所。
五、完成加害人處遇計畫。
